【裁判字號】    85,台上,4989
【裁判日期】    851018
【裁判案由】    妨害投票
【裁判全文】
最高法院刑事判決                              八十五年度台上字第四九八九號
    上訴人  台灣高等法院台中分院檢察署檢察官
    被  告  甲○○
            乙  ○
右上訴人因被告等妨害投票案件，不服台灣高等法院台中分院中華民國八十五年五月
二十二日第二審判決（八十五年度上易字第四三一號，起訴案號：台灣台中地方法院
檢察署八十四年度偵字第七六八○號），提起上訴，本院判決如左：
    主  文
原判決撤銷，發回台灣高等法院台中分院。
    理  由
本件原判決以公訴意旨略稱：被告甲○○、乙○係台灣省議會第十屆省議員選舉有投
票權之人，民國八十三年十一月二十七日晚上，台中縣籍省議員候選人楊文欣之樁
潘張素雲（已另案判處有期徒刑在案）以每票新台幣（下同）五百元之代價，替楊文
欣交付被告二人請投票支持楊文欣擔任省議員，被告等竟予收受而許其為投票權一定
之行使。案經台灣台中地方法院檢察署檢察官自動檢舉偵查起訴，因認被告等均犯有
刑法第一百四十三條第一項投票受賄罪嫌，經調查證據之結果，認被告等犯罪，均屬
不能證明，因而撤銷第一審有罪之判決，改判諭知被告二人均無罪，固非無見。
惟查依刑事訴訟法第一百五十七條及第一百五十八條規定，公眾週知之事實，及事實
於法院已顯著或為其職務上所已知者，始毋庸舉證。本件原判決理由欄四之(一)(二)項以
：「衡諸目前社會現實狀況，選舉後經常有樁是否私吞候選人所交付買票錢之事，
或因其他種種事由，而發生爭執糾紛者，且係屢見不鮮，所謂買票錢因種種因素並非
全數交付到投票人手中」；「又測謊結果是否必然正確無訛，因無確切之依據，尚非
全然無疑」等語為論據，認證人潘張素雲所為不利於被告等之供述即難遽加採信；另
關於測謊之證據，亦「均不足以明確據以推論被告等有犯罪情事」云云。第查原判決
上開論點即「買票錢因種種因素，並非全數交付到投票人手中」，及「測謊是否正確
，並無確切之依據」各節，究係公眾週知之事實，抑係其事實於法院已顯著或為其職
務上所已知，原判決理由中全然未加說明，竟以未經調查之證據逕行認定公訴意旨所
憑之證據不足以證明被告等犯罪，已有認定事實不憑證據之違法。又證人之陳述，前
後不符，究竟何者為可採信﹖法院仍得本其自由心證予以斟酌，非謂一有不符，即應
認其全部均為不可採信。本件原判決認公訴意旨所憑證人潘張素雲坦承「買票名冊中
以蓋章加勾是已經買了（票）不諱，即難遽加採信，所持另一論據，係以：「證人潘
張素雲並於本院調查中到庭證稱：有拜訪已發宣傳單的打『ˇ』，並沒有所謂買票情
事等語，前後供述內容亦不一致，並不能採為被告二人論罪科刑之證據」云云（見原
判決理由四之(一)項），據此，原判決認潘張素雲之陳述，「益不能採為證據」者，僅
因「前後供證內容不一致」而已，並不曾本其自由心證之職權，就潘張素雲前後不符
之陳述，何者可以採信﹖予以妥為斟酌，並詳述其所得心證用以取捨之理由，亦有可
議。檢察官上訴論旨，執此指摘原判決不當，為有理由。應認原判決有撤銷發回之原
因。再本件雖屬刑事訴訟法第三百七十六條第一款之案件，惟於修正刑事訴訟法施行
前，原得上訴於第三審法院，且已繫屬於法院，依刑事訴訟法施行法第五條第一項之
規定，仍應依施行前之法定程序終結之，附此明。
據上論結，應依刑事訴訟法第三百九十七條、第四百零一條，判決如主文。
中      華      民      國    八十五    年      十      月     十八     日
                              最高法院刑事第七庭
                                  審判長法官  張  信  雄
                                        法官  張  吉  賓
                                        法官  池  啟  明
                                        法官  陳  宗  鎮
                                        法官  石  木  欽
      右正本證明與原本無異
                                              書  記  官
中      華      民      國    八十五    年      十      月     三十     日


司法院資訊處製作；財團法人民間司法改革基金會備份。
